【裁判字號】    92,上訴,327
【裁判日期】    921127
【裁判案由】    搶奪等
【裁判全文】
台灣高等法院臺中分院刑事判決                九十二年度上訴字第三二七號
    上  訴  人  臺灣彰化地方法院檢察署檢察官
    被      告  戊○○
    被      告  午○○
    被      告  丑○○
右上訴人因被告搶奪等案件，不服臺灣彰化地方法院九十一年度訴字第八七三號中華
民國九十一年十一月十一日第一審判決（起訴案號：臺灣彰化地方法院檢察署九十一
年度偵字第三六五一號），提起上訴，暨台灣彰化地方法院檢察署檢察官移
九十一年度偵字第七一○七號、九十二年度偵字第一二一、一五七○、四七八四、五
二八八、五四一一、五八二三號），本院判決如左：
      主  文
原判決關於被告戊○○所犯搶奪罪暨應執行刑部分、被告午○○部分均撤銷。
戊○○、午○○共同連續意圖為自己不法之所有，而搶奪他人之動產，戊○○，累犯
，處有期徒刑貳年，午○○處有期徒刑壹年拾月。
其餘戊○○所犯竊盜罪、丑○○所犯搶奪罪部分上訴駁回。
戊○○右開撤銷改判所處有期徒刑貳年與駁回上訴部分所處有期徒刑肆月，應執行有
期徒刑貳年貳月。
丑○○緩刑肆年。
      事  實
一、戊○○曾因竊盜罪，於民國九十一年八月二十二日台灣彰化地方法院判處有期徒
    刑三月確定，並於九十二年一月六日執行完畢，竟仍不知悔改，戊○○、午○○
    、丑○○三人因缺錢花用，三人竟意圖為自己不法之所有，並與附表所示之行為
    人基於共同概括犯意之聯絡，連續以附表所示之犯罪方法，趁庚○○○、寅○○、
    申○○、癸○○、丙○○、子○○、乙○○、辛○○、壬○○、巳○○、己○○
    、卯○○、丁○○、甲○○及一位姓名不詳女子不備之際，搶奪渠等如附表所示
    之財物，得手後朋分花用。戊○○另於九十一年六月四日十五時三十分許，在彰
    化縣和美鎮○○路○段四四一號前，見王所有停放該處之車牌號碼ＨＸ─六二
    九號大貨車駕駛座儀表板上置放ＭＯＴＯＲＯＬＡＰ七七八九型行動電話一支，
    車窗未關，竟萌為為自己不法所有之意圖，徒手伸入該車駕駛座竊取王所有之
    前開行動電話一支。嗣於同日十六時十分許，戊○○持該行動電話前往彰化縣和
    美鎮道○路五八六號「東凌通信行」準備變時賣，為警循線查獲。
二、案經彰化縣警察局和美分局報請臺灣彰化地方法院檢察署檢察官偵查起訴及檢察
    官移送併辦審理。
    理  由
一、訊據被告戊○○、丑○○對於如附表所示之搶奪犯行、被告戊○○對右揭竊盜犯
    行均坦承不諱，另被告午○○雖坦承附表編號一至四、七之搶奪犯行，惟否認有
    附表五、六、八搶奪犯行，並辯稱附表編號七搶奪犯行係伊一人所為，共犯辰○
    ○並未參加云云。
  (一)附表編號一至四事實，業據被告三人坦承不諱，且渠等所供互核相符，並經被害
    人庚○○○、寅○○、鄭君、癸○○及證人即東凌通訊行負責人葉東城、日日通
    信企業社負責人陳榮吉於警訊時之證述情節相符，且有被害人立具之贓物保管收
    據三紙在卷可資佐證。被告三人犯嫌均堪予認定。
(二)又被告午○○與共犯辰○○如附表編號五至八所示之搶奪犯行，業有如附表所示
    之證據可證，被告午○○及共犯辰○○於本院雖辯稱於警訊中係非任意自白云云
    ，惟查被告午○○及共犯辰○○分別於九十一年十月三十日、同年月三十一日警
    訊時，供承渠二人於附表編號五至七所示之時間、地點騎乘車牌號碼ＹＨＴ─八
    三二號重型機車由午○○下手行搶等語（見偵一五七○號影印卷第十七至十八、
    三十至三一頁），且被告午○○於偵查中並供稱：制作筆錄之警員並無出言恐嚇
    或毆打等語、共犯辰○○亦稱警員並未毆打伊等語（見偵一五七○號影印卷第一
    四○頁）；另被害人辛○○於偵查中證稱：「（問：幾點去分局？）大約尚未中
    午十二時，我還沒吃午餐，就被載去分局，我去時就有見辰○○，警察在做筆錄
    時，我有在那邊，我並未見到警察有打他，而且警察也很客氣----（問：當天借
    提，你有去和美分局，情況如何？）當時我去分局，楊（指被告）也在那，辰○
    ○有向我承認是他所為，並承認將東西丟在蕃仔溝」等語（見同卷第九四、一二
    ○頁），於本院亦指稱「當時警察有聽到我被搶的東西還有一件裙子，警察就問
    辰○○他們把裙子丟在哪裡，辰○○就說丟在大水溝，警察有帶他去找，沒有找
    到----我去警察局的時候，沒有看到他們被刑求」等語（見本院卷第一○七、一
    一○頁），另證人即被告午○○之友人李英儒於偵查中證稱：其曾與被告午○○
    去辰○○家中，午○○曾說與辰○○在鹿港搶奪，並說搶到的是三六八八手機等
    情（見同卷第一一七頁），復有共犯辰○○當日帶同警方前往番仔溝找尋贓物之
    照片及於該日製作警訊筆錄後之身體照片共計七幀在卷可憑，足徵被告午○○警
    訊之自白應與事實相符，被告午○○嗣後翻異前詞，無非卸責暨迴護共犯辰○○
    之詞，不足採信。
  (三)附表編號九至十五之搶奪犯行及被告戊○○右揭竊盜犯行，業經被告戊○○坦承
    不諱，並有附表犯罪證據欄所載之證據足資佐證，故被告戊○○上開自白應與事
    實相符，而堪採信。另被告戊○○雖於九十一年四月十三日二十一時三十分許，
    在彰化縣彰化市○○路二三七巷口，夥同另一年籍、姓名不詳之男子共同竊取黃
    琳傑與劉曉倩所有、置於車牌號碼ＧＺ九－００九號車牌號碼置物箱內之長方型
    皮包各一只，經警方於九十一年五月初查獲，並於同年五月七日移送檢察官偵辦
    ，經提起公訴後，台灣彰化地方法院於九十一年七月十九日判處有期徒刑三月，
    並嗣於九十一年八月二十二日先行確定，此有台灣高等法院被告全國前案紀錄表
    一份在卷足憑。本院審之被告戊○○係在前案為警查獲偵查中始再犯本次竊盜犯
    行，且本件被告戊○○竊盜時係騎乘機車，被告午○○、丑○○騎乘另一輛機車
    ，因被告戊○○見被害人所有大貨車內有上開行動電話，臨時起意而著手竊取，
    而被告午○○、丑○○則騎乘機車行走在前，並不知情，故被告午○○、丑○○
    就此部分竊盜亦經公訴人不起訴處分確定，足見被告戊○○此次竊盜犯行應係臨
    時起意，並非承接前揭判決確定之竊盜犯行，與前揭確定判決之犯行應無連續犯
    關係，附此敘明。綜上所述，本件事證明確，被告三人上開犯行均堪認定。
二、核被告午○○、丑○○、戊○○如附表所為，均係犯刑法第三百二十五條第一項
    之搶奪罪；另核被告戊○○右揭竊盜行為，係犯刑法第三百二十條第一項之竊盜
    罪。被告三人如附表所示之搶奪犯行，分別與附表所載之行為人間，有犯意聯絡
    及犯行分擔，應論以共同正犯。被告戊○○與被告午○○、丑○○就附表編號四
    犯行雖有共同謀議，並於事後將搶得之手機變賣現金花用，然被告午○○、丑○
    ○下手搶奪行為時，被告戊○○並未在場，故被告三人雖為共同正犯，然不符刑
    法三百二十六條第一項第三百二十一條第一項第四款「結夥三人以上犯之」之加
    重搶奪罪，附此敘明。被告三人先後多次搶奪之犯行，均時間緊接，所犯構成要
    件同一之罪，顯係出於概括之犯意為之，均為連續犯，應依刑法第五十六條之規
    定，論以一罪，並加重其刑。被告戊○○所犯搶奪與竊盜二罪，罪名不同，犯意
    個別，應分論併罰之。檢察官移送併辦如附表編號五至十五所示之犯罪事實，與
    起訴事實有裁判上一罪之關係，本院自得併予審理。又本件被告戊○○如附表所
    示連續搶奪犯行，其最後行為時為九十二年七月六日，而被告戊○○曾因竊盜罪
    ，經法院判處有期徒刑三月確定，並於九十二年一月六日執行完畢，此有台灣高
    等法院被告全國前案紀錄表一份在卷足憑，其五年以內再犯本件有期徒刑以上之
    罪，為累犯，依刑法第四十七條規定加重其刑，並遞加重其刑。
三、原審判決：對於被告戊○○右揭竊盜犯行及被告丑○○右揭搶奪犯行，依刑法第
    三百二十條第一項、第三百二十五條第一項、罰金罰鍰提高標準條例第一條前段
    之規定，並審酌被告戊○○、丑○○年輕氣盛、不思正途，被告丑○○搶奪他人
    財物危害社會甚鉅惟僅有二次犯行，被告戊○○竊取他人行動電話，所生之危害
    非大以及犯罪後態度良好頗具悔意等一切情狀，分別量處被告戊○○有期徒刑四
    月，被告丑○○有期徒刑八月，核其認事用法並無不當，量刑亦稱妥適，檢察官
    就此部分上訴亦未說明理由，應予駁回。又查被告丑○○前未曾受有期徒刑以上
    刑之宣告，此次因一時失慮，偶罹刑典，事後已坦承犯行，深具悔意，且於本院
    審理期間態度良好，謹遵父母叮嚀跟隨父親工作，現已入伍服役，且其本性尚屬
    良善，故認被告丑○○經此刑之宣告後，應知警惕而無再犯之虞，本院因認暫不
    執行其刑為當，予以宣告緩刑四年，用啟自新。
四、原審就被告戊○○、午○○搶奪罪部分論罪科刑固非無見，惟原審未及審酌檢察
    官移送併辦之附表編號五至十五之犯罪事實，尚有未洽，檢察官提起上訴主張移
    送併辦之事實雖經本院認被告三人犯罪無法證明（詳如後述），然原審判決既有
    上開可議之處，自應由本院撤銷改判。爰審酌被告戊○○、午○○年輕氣盛、不
    思正途，共同騎乘機車搶奪被害人之皮包，危害社會治安甚鉅，於本案審理期間
    竟仍再度犯案，惡性非輕，惟考量渠等尚屬年輕，犯罪後態度良好已有悔意等一
    切情狀，分別量處如主文所示之刑，並就被告戊○○撤銷改判部分，與駁回上訴
    部分，定其應執行之刑，以示儆懲。
五、檢察官九十二年度偵字第七一○七號移送併辦意旨略以：九十一年六月一日二十
    三時四十分許，被告戊○○、午○○騎乘機車行經彰化市○○路與民族路口，由
    戊○○趁被害人李伊婷不備之際，下手行搶被害人李伊婷之手提包（內有ＧＤ－
    九○型手機一支、隨身聽等財物），因認被告三人另犯有刑法第三百二十五條第
    一項犯行云云。本件公訴人認被告二人涉有上開犯行，無非係以：(1)被害人李伊
    婷警訊之指訴及指認；(2)證人陳榮吉證稱上開手機係被告二人持之變賣為其論據
    。惟訊據被告戊○○、午○○堅決否認有右揭搶奪犯行，並辯稱渠二人雖曾持另
    外搶得之ＧＤ－九二型手機至證人陳榮吉手機行變賣，但並未持上開手機去變賣
    等語。經查：(1)被害人李伊婷右揭時地遭被告二人瞬間搶走財物，其於九十一年
    七月二十六日警訊時，由警方提供被告戊○○之相片四張，竟能依照片中之被告
    戊○○體型、髮型、坐姿指認係搶奪財物之嫌犯，上開指認顯有瑕疵不足採信。
    (2)證人陳榮吉於警訊、偵查及本院雖證稱：上開手機係被告二人持之變賣云云，
    惟證人陳榮吉另證稱：被告等人以前來變賣手機時，均有填切結承諾書，只有上
    開手機因為被告等人趕時間沒有填，叫我自己填一填，上開手機比較老舊，手機
    序號不清楚，僅賣二百元，其原先買來作為零件更換之用，後來交給其子陳嘉良
    使用等語（見本院卷第一一七至一一九頁），本院審之證人暨證稱被告等人先前
    變賣手機均有填寫切結承諾書，何以獨有上開手機未要求被告二人填寫，實有為
    交易常情。況上開手機若老舊不堪使用，證人自身經營手機行，其子陳嘉良如欲
    使用手機，當可交予其他堪用之手機，何以交付上開老舊手機予自己兒子使用？
    足徵證人上開證詞已有可疑，尚難採信。此外檢察官並未能舉證證明上開手機確
    實為被告二人所持之變賣，亦未舉證證明被告二人確實有上開搶奪犯行，從而被
    告二人此部分搶奪犯行應屬不能證明，與前開被告二人起訴部分即無裁判上一罪
    之關係，本院自無法審酌，應退由檢察官另為妥適之處理。
六、據上論斷，應依刑事訴訟法第三百六十八條、第三百六十九條第一項前段、第三
    百六十四條、第二百九十九條第一項前段、刑法第二十八條、第五十六條、第三
    百二十五條第一項、第四十七條、第五十一條第五款、第七十四條第一款，判決
    如主文。
本案經檢察官未○○到庭執行職務。
中      華      民      國    九十二    年     十一     月    二十七    日
                                   臺灣高等法院臺中分院刑事第八庭
                                         審判長法  官  羅  得  村
                                               法  官  黃  文  進
                                               法  官  陳  毓  秀
右正本證明與原本無異。
如不服本判決應於收受送達後十日內向本院提出上訴書狀，其未敘述上訴之理由者並
得於提起上訴後十日內向本院補提理由書（均須按他造當事人之人數附繕本）。
                                               書記官  吳  宗  玲
中      華      民      國    九十二     年     十一     月   二十九    日
附錄法條：
刑法第三百二十條第一項意圖為自己或第三人不法之所有，而竊取他人之動產者，為
竊盜罪，處五年以下有期徒刑、拘役或五百元以下罰金。
刑法第三百二十五條第一項意圖為自己或第三人不法之所有，而搶奪他人之動產者，
處六月以上五年以下有期徒刑。
                                                   Ｆ
附表：


司法院資訊處製作；財團法人民間司法改革基金會備份。
